【裁判字號】    99,易,410
【裁判日期】    990415
【裁判案由】    詐欺
【裁判全文】
臺灣高雄地方法院刑事判決               99年度易字第410號
公  訴  人  臺灣高雄地方法院檢察署檢察官
被      告  乙○○
上列被告因詐欺案件，經檢察官提起公訴（98年度偵字第32276
號），被告於準備程序進行中就被訴事實為有罪之陳述，經本院
合議庭裁定改依簡式審判程序審理，判決如下：
    主  文
乙○○幫助意圖為自己不法之所有，以詐術使人將本人之物交付
，累犯，處有期徒刑伍月，如易科罰金，以新臺幣壹仟元折算壹
日。
    事  實
一、乙○○前於民國85年間，因竊盜案件，經臺灣高等法院高雄
    分院以86年度上訴字第304號判決處有期徒刑10月；因懲治
    盜匪條例、搶奪案件，經臺灣高等法院高雄分院以89年度上
    更一字第303 號判決處有期徒刑3 年9 月、1 年，上開三罪
    定其應執行刑為有期徒刑4 年10月；又於89年間，因著作權
    法案件，經本院判處有期徒刑6 月，二案接續執行，甫於91
    年11月5 日縮短刑期假釋出監，於94年11月28日未經撤銷假
    釋而執行完畢，猶不知悔改，明知國內社會常見之詐騙集團
    ，經常利用他人之存款  帳戶轉帳，以掩飾渠等犯罪之不法
    所得，逃避執法人員之查緝，而提供自己之金融帳戶、存摺
    、提款卡、印章及密碼予陌生人士使用，更常與財產犯罪密
    切相關，可能被不法犯罪集團所利用，以遂渠等詐欺犯罪及
    隱匿、掩飾渠等犯罪所得財物或財產上利益之目的，竟仍以
    縱有人以其金融帳戶實施詐欺取財犯行，亦不違背其本意之
    幫助犯意，於96年10月13日10時前之某不詳時間，在不詳地
    點，將其所開立申辦之臺灣中小企業銀行北鳳山分行帳號為
    00000000000 號帳戶之存摺、提款卡及密碼，交付予姓名年
    籍不詳之成年人，容任該帳戶供他人用以詐取財物。嗣該不
    詳成年人所屬詐騙集團成員即基於意圖為自己不法所有之犯
    意聯絡，於96年10月13日10時許，撥打電話予甲○○，向甲
    ○○訛稱有男子以其名義欲向銀行提領新臺幣（下同）200
    萬元，因其涉及詐騙案，需將金錢匯入指定帳戶，待案件偵
    辦結束，始得匯回云云，致甲○○陷於錯誤，於同年月15日
    、16日分別匯入80萬元、50萬元至乙○○所有之上開帳戶內
    ，嗣因甲○○發覺有異報警處理後，經警循線始查悉上情。
二、案經高雄縣政府警察局移送臺灣高雄地方法院檢察署檢察官
    偵查起訴。
    理  由
一、本案被告乙○○所犯之罪，並非法定刑為死刑、無期徒刑或
    最輕本刑三年以上有期徒刑之罪，亦非高等法院管轄第一審
    之案件，其於本院準備程序中就被訴事實已為有罪之陳述，
    本院乃裁定進行簡式審判程序。又簡式審判程序之證據調查
    ，依刑事訴訟法第273 條之2 規定，不受同法第159 條第1
    項審判外陳述排除之限制，再被告對於卷內之各項證據亦不
    爭執證據能力，故卷內所列之各項證據，自得作為證據，先
    予敘明。
二、上揭犯罪事實，業據被告乙○○於本院審理時坦承不諱，核
    與被害人甲○○於警詢時之指述相符，並提出臺灣銀行匯出
    匯款回條聯2 紙（見高雄縣政府警察局警卷第40頁、第46頁
    至第47頁）為證，復有被告上開臺灣中小企業銀行之活期儲
    蓄存款印鑑卡、開戶基本資料及交易資料明細表影本（見高
    雄縣政府警察局警卷第32頁至第34頁）附卷可憑。又依一般
    經驗，於郵局或銀行等金融機構開設存款帳戶暨請領存摺及
    提款卡，係供個人從事社會經濟活動流通資金之用，具有專
    屬性。且存摺、金融卡等有關個人財產、身分之物品，如淪
    落於不明人士手中，極易被利用為與財產有關犯罪工具，此
    為一般社會大眾所悉，被告為一具相當智識程度之成年人，
    自可預見提供金融帳戶之提款卡、密碼等物供他人使用，可
    能幫助詐欺集團既遂詐欺犯行並逃避查緝，是縱有人以其金
    融帳戶實施詐欺犯罪，亦不違背其本意之幫助詐欺不確定故
    意甚明。綜此，由前述被害人指述及相關書證等補強證據，
    足資擔保被告之自白核與事實相符。是本件事證明確，被告
    犯行堪以認定，應予依法論科。
三、按幫助犯之成立，主觀上行為人須有幫助故意，客觀上須有
    幫助行為，意即需對於犯罪與正犯有共同之認識，而以幫助
    之意思，對於正犯資以助力，而未參與實施犯罪之行為者而
    言（參照最高法院75年度台上字第1509號、88年度台上字第
    1270號判決意旨）。本件被告係基於幫助詐騙集團成員犯詐
    欺罪而提供提款卡等帳戶資料，且並無任何積極證據證明有
    參與實施詐欺取財之犯罪構成要件行為，是核被告所為，係
    犯刑法第30條第1 項、第339 條第1 項之幫助詐欺取財罪。
    被告有如事實欄所示之前案紀錄，有臺灣高等法院被告前案
    紀錄表在卷可查，其於受有期徒刑執行完畢後，5 年內故意
    再犯本件有期徒刑以上之罪，為累犯，應依刑法第47條第1
    項之規定加重其刑。又被告提供帳戶等資料予詐騙集團成員
    之幫助犯行，應依刑法第30條第2 項之規定，按正犯之刑減
    輕之，並依法先加而後減。爰審酌被告為智慮健全、具一般
    社會生活經驗之人，竟任意將帳戶存摺、提款卡及密碼提供
    不詳人士使用，危害社會治安及金融交易安全，使犯罪之追
    查趨於複雜，復參以本件被害金額高達130 萬元，被告復未
    能賠償被害人之損害，然念及被告犯後坦承犯行，態度尚佳
    ，知所悔悟等一切情狀，量處如主文所示之刑，並諭知易科
    罰金之折算標準。
據上論斷，應依刑事訴訟法第273 條之1 第1 項、第299 條第1
項前段，刑法第30條第1 項前段、第2 項、第339 條第1 項、第
41條第1 項前段、第47條第1 項，刑法施行法第1 條之1 ，判決
如主文。
本案經檢察官鄧藤墩到庭執行職務。
中    華    民    國    99    年    4     月    15    日
                     刑事第七庭   法  官  簡佩珺
以上正本證明與原本無異。
如不服本判決應於收受送達後十日內向本院提出上訴書狀，並應
敘述具體理由；其未敘述上訴理由者，應於上訴期間屆滿後二十
日內向本院補提理由書（均須按他造當事人之人數附繕本）「切
勿逕送上級法院」。
中    華    民    國    99    年    4     月    19    日
                                  書記官  蕭家玲
附錄犯罪科刑法條：
中華民國刑法第30條
（幫助犯及其處罰）
幫助他人實行犯罪行為者，為幫助犯。雖他人不知幫助之情者，
亦同。
幫助犯之處罰，得按正犯之刑減輕之。
中華民國刑法第339條
（普通詐欺罪）
意圖為自己或第三人不法之所有，以詐術使人將本人或第三人之
物交付者，處 5 年以下有期徒刑、拘役或科或併科 1 千元以下
罰金。
以前項方法得財產上不法之利益或使第三人得之者，亦同。
前二項之未遂犯罰之。

司法院資訊處製作；財團法人民間司法改革基金會備份。
